【裁判字號】    95,交聲,29
【裁判日期】    950331
【裁判案由】    聲明異議
【裁判全文】
臺灣臺南地方法院交通事件裁定          95年度交聲字第29號
移送機關    交通部公路總局嘉義區監理所臺南監理站
受處分人
即異議人    乙○○
上列受處分人因違反道路交通管理處罰條例案件，對於交通部公
路總局嘉義區監理所臺南監理站民國94年12月21日所為之裁決處
分（處分案號：嘉監南字第裁74-S00000000號）聲明異議，本院
裁定如下：
    主  文
異議駁回。
    理  由
一、本件聲明異議意旨略以：受處分人即異議人乙○○於民國94
    年11月12日23時50分許，駕駛牌照號碼0975-GR號自小客車
    ，於臺南市○區○○路1號成功大學成功校區內，被警舉發
    「酒後駕車與他人肇事，經酒測，酒測值0.77MG/L」，經臺
    南監理站以上開裁決書認定異議人於94年11月12日23時50分
    在臺南市○○路1號成大校區內酒精濃度超過規定標準，依
    道路交通管理處罰條例第35條第1項第1款規定，罰鍰新台幣
    4萬9千5百元並吊扣駕駛執照12個月在案。惟查：
(1)、按「本條例所用名詞釋義如左：一道路：指公路、街道、巷
    衖、廣場、騎樓、走廊或其他供公眾通行之地方。」，道路
    交通管理處罰條例第3條第1項（查本條並無第1項，此第1項
    係異議人贅文）第1款定有明文，已對「道路」為列舉性與
    概括性之說明。
(2)、異議人固有酒駕肇事之事實，觸犯公共危險罪名部分，移送
    地檢署，異議人坦然接受並無異議，維異議人被訴違規之地
    點係位於臺南市成功大學成功校區○○○道路管理處罰條例
    第3條第1款之規定及交通部94年8月31日交路字第094004883
    5號函文意旨及公路法第4條規定，成功大學校園內道路並未
    經由該管主管機關確定交通管制設施及交通執法等事項並依
    現行交通法規（如公路法）予以納入管理，即無道路交通管
    理處罰條例之適用。況異議人於94年11月12日當日係參加成
    大校慶及系慶，以校友身分持邀請函件始獲駛入成大校區，
    是該成大校區道路亦應非供公眾通行之地方。是以，本件違
    規地點應非屬道路交通管理處罰條例所規範之「道路」之範
    疇。是違規地點既非屬道路，則裁決理由以異議人違反道路
    交通管理處罰條例第35條第1項第1款之規定，處罰鍰、當場
    移置保管車輛並吊扣駕照等處分，顯失所據。為此，爰依道
    路交通管理處罰條例第9條等規定，特向鈞院聲明異議，以
    維異議人權益。
二、按汽車駕駛人，駕駛汽車經測試檢定酒精濃度超過規定標準
    者，處新臺幣1萬5千元以上 6 萬元以下罰鍰，並當場移置
    保管該汽車及吊扣其駕駛執照1年，道路交通管理處罰條例
    第35條第1項第1款定有明文。經查：
(1)、本件受處分人即異議人乙○○於94 年11月12日23時50分許
    ，駕駛牌照號碼0975-GR號自小客車，於臺南市○區○○路1
    號成功大學成功校區內，被警舉發「酒後駕車與他人肇事，
    經酒測，酒測值0.77MG/L」，有臺南市警察局94年11月13日
    南市警交字S00000000號舉發違反道路交通管理事件通知單
    及異議人之呼氣酒精濃度測試表附卷可稽。
(2)、又查異議人乙○○係於94年11月12日中午12時30分許，與友
    人共飲約3罐啤酒，又於同日下午5時許與友人共飲2罐啤酒
    後，已達不能安全駕駛之程度，竟於同日晚間9時許欲駕駛
    車號0975-GR號自小客車欲返還高雄住處，行經臺南市○區
    ○○路一號成功大學校區內，因不勝酒力，倒車不慎撞及靜
    止停放在成功大學校區○○○道上石曾嫊蓮所有（由石筱雯
    管領使用）之3252-GJ號自小客車左後車身等處，經警到場
    處理，於同日晚間11時50分測得乙○○呼氣所含酒精成份達
    每公升0.77毫克（MG/），觸犯刑法第185條之3服用酒類致
    不能安全駕駛動力交通工具而駕駛罪，經臺灣臺南地方法院
    檢查署檢察官於94年12月15日以94年度偵字第14696號聲請
    簡易判決處刑書聲請簡易判決處刑，並經本院（地股）於95
    年1月24日以94年度交檢字第2377號簡易判決判處罰金1萬5
    千元在案，業據本院調卷查明，並有上開聲請簡易判決處刑
    書及簡易判決各1份附卷可參。
(3)、證人即舉發之警員甲○○於本院95年3月1日調查時證稱：「
    我接獲報案，在成功大學成功校區○○道路有車禍，該道路
    是屬於紅磚道，車輛可行駛，寬度約六、七公尺，可以容車
    輛雙向行駛，當時對方（被害人）的車也是停在紅磚道上，
    該紅磚道可以通往學校大門，因為那是校區○○道路」，「
    該處是通成功校區的前門，大門有駐警隊是24小時執勤的，
    沒有證件不能通行，學校的學生、教授要進入成功校區，若
    開車則要從那邊進出」等語。
(4)、所謂道路，依道路交通管理處罰條例第3條第1款之定義規定
    ，係指公路、街道、巷衖、廣場、騎樓、走廊或其他供公眾
    通行之地方。查異議人上開肇事地點之成功大學校區○○○
    道，依上開證人甲○○所述該紅磚道之特性，顯然係屬公路
    、街道、巷衖、廣場、騎樓、走廊以外之「其他供公眾通行
    之地方」，仍屬道路交通管理處罰條例所定義之道路。異議
    人既違反道路交通管理處罰條例第35條第1項第1款規定，臺
    南監理站照章處以罰鍰新台幣4萬9千5百元並吊扣駕駛執照
    12個月即無違誤。
(5)、異議人另引用交通部94年8月31日交路字第0940048835號函
    文意旨及公路法第4條規定，認成功大學校園內道路並未經
    由該管主管機關確定交通管制設施及交通執法等事項並依現
    行交通法規（如公路法）予以納入管理，即無道路交通管理
    處罰條例之適用云云。惟查交通部94年8月31日交路字第094
    0048835號函文，依異議人所述，係指宜蘭縣冬山河親水公
    園園區○○○○道是否屬於道路交通管理處罰條例第3條第1
    款之道路範圍之問題，尚與本案無關。況道路交通安全規則
    及道路交通安全管理處罰條例中所稱之道路係指供人、車通
    行之陸上道路，與水道是否可供船通行之水路無關，自不得
    只見道路交通管理處罰條例第3條第1款之規定即矇蔽忽略同
    條第2款至第10款之規定，欲將道路交通管理處罰條例所稱
    之道路亦包括水道在內。至於公路法第4條係在規定全國公
    路（包括國道、省道、縣道、鄉道○市道○路線系統之統籌
    規劃之制定或廢止之程序規定，與道路交通管理處罰條例第
    3 條第1款之道路定義規定，係屬不同之二事，自不容混為
    一談。是異議人謂依道路管理處罰條例第3條第1款之規定及
    交通部94年8月31日交路字第0940048835號函文意旨及公路
    法第4條規定，成功大學校園內道路並未經由該管主管機關
    確定交通管制設施及交通執法等事項並依現行交通法規（如
    公路法）予以納入管理，即無道路交通管理處罰條例之適用
    云云，顯有誤會，並與本案要旨玄遠，自不足採。
三、綜上所述，異議人之異議為無理由，應予駁回。
四、據上論斷，應依道路交通案件處理辦法第19條，裁定如主文
    。
中    華    民    國    95    年    3     月    31    日
                   交通法庭   法  官  林勝利
以上正本證明與原本無異。
如不服本裁定應於送達後5日內向本院提出抗告狀。
                              書記官  陳金堂
中    華    民    國    95    年    3     月    31    日


司法院資訊處製作；財團法人民間司法改革基金會備份。
